臺灣臺北地方法院民事判決　九十一年度訴字第三八七號
　　原　　　告　　台灣土地銀行
　　法定代理人　　丁○○
　　訴訟代理人　　戊○○
　　　　　　　　　甲○○
　　被　　　告　　丙○○○
　　兼訴訟代理人　乙○○
右當事人間請求清償借款事件，本院判決如左：
    主    文
被告應連帶給付原告新台幣貳佰捌拾貳萬仟玖佰玖拾壹元，及自民國八十八年十一
月二十七日起至清償日止，於不超過年息百分之九．三六五範圍內，按原告牌告基本
放款利率及核定之加減碼標準計算之利息，並自民國八十八年十二月二十八日起至清
償日止，逾期六個月以內部分，按上開利率百分之十，逾期超過六個月部分，按上開
利率百分之二十加付違約金。
原告其餘之訴駁回。
訴訟費用由被告連帶負擔百分之九十五，餘由原告負擔。
    事    實
甲、原告方面：
  壹、聲明：被告應連帶給付原告新台幣（下同）二百八十二萬三千九百九十一元，
      及自民國八十八年十一月二十七日起至清償日止，按年息百分之九．三六五計
      算之利息，暨自八十八年十二月二十八日起至清償日止，逾期六個月以內部分
      ，按上開利率百分之十，逾期超過六個月部分，按上開利率百分之二十計算之
      違約金。
  貳、陳述：
    一、被告丙○○○邀同被告乙○○於民國八十一年八月二十七日向原告借款三百
        六十萬元，自借款日起分一八０期每期一個月，自第一期至第三十六期只付
        利息不還本金，第三十七期起平均攤還本金，利息按借款餘額計算。約定利
        率為年利率百分之十．五，按月計付，嗣後隨原告牌告基本放款利率及核定
        之加減碼標準機動調整。並約定如有一期未履行時，即視為全部到期，應立
        即全部償還本息，除按上開利率計息外，逾期六個月以內部分，按上開利率
        百分之十，逾期超過六個月部分，按上開利率百分之二十加付違約金。詎被
        告於八十八年十一月二十七日起即未繳納本息及違金，迭經催討，迄未清償
        。依約被告所負債務已視為全部到期，為此依消費借貸及連帶保證契約之法
        律關係，訴請被告連帶如數給付。
    二、被告向原告借款當時之利率約定以原告基本放款利率百分之八．六二五加七
        ．五碼，每碼百分之０．二五計算，嗣後並隨原告牌告基本放款利率及核定
        之加減碼標準機動調整計算之。被告自八十一年九月二十七日正常繳息至八
        十八年十一月二十七日逾欠止，原告已陸續調整牌告基本放款利率二十四次
        ，均依約調整被告之借款利息利率，且由年息百分之十．五最後調至年息百
        分之九．三六五。
  參、證據：提出借據、客戶應繳款項查詢單、放款帳卡、往來明細查詢表、牌告利
      率查詢表等影本各一件為證。
乙、被告方面：
  壹、聲明：駁回原告之訴。
  貳、陳述：
    一、不爭執向原告借款之事實。
    二、原告未依約定調整利息利率，致多計被告所積欠之本金數額，且原告所請求
        之遲延利息利率，亦未依約定機動調整。
    理　　由
一、按債權人依消費借貸及連帶保證契約之法律關係，訴請主債務人及連帶保證人連
    帶清償債務，就主債務金額多寡等關於主債務人與連帶保證人間共同事項之認定
    ，有合一確定之必要，為類似必要共同訴訟，有民事訴訟法第五十六條第一項規
    定之適用。本件原告原依督促程序主張丙○○○為系爭消費借貸之主債務人，乙
    ○○為連帶保證人，應連帶給付丙○○○積欠原告之借款債務，聲請本院對丙○
    ○○、乙○○核發支付命令獲准後，雖僅丙○○○於法定期間提出異議，惟其異
    議理由爭執所欠原告借款債務之數額，此於乙○○所負連帶保證債務之認定，有
    合一確定之必要，且異議為有利之行為，依上揭說明，應適用民事訴訟法第五十
    六條第一項第一款規定，其異議效力應及於乙○○。是本件經合法異議視為起訴
    後，丙○○○、乙○○均應併列為被告，先予敘明。
二、原告主張被告丙○○○邀同被告乙○○於八十一年八月二十七日向伊借款三百六
    十萬元，約定自借款日起分一八０期每期一個月，自第一期至第三十六期只付利
    息不還本金，第三十七期起平均攤還本金，利息按借款餘額計算。利率為年利率
    百分之十．五，按月計付，嗣後隨原告牌告基本放款利率及核定之加減碼標準機
    動調整。如有一期未履行，全部債務即視為到期，應立即全部償還本息，除按上
    開利率計息外，逾期六個月以內部分，按上開利率百分之十，逾期超過六個月部
    分，按上開利率百分之二十加付違約金。被告於八十八年十一月二十七日起即未
    繳納本息及違金，迭經催討，迄未清償等事實，業據提出與所述相符之借據、客
    戶應繳款項查詢單、放款帳卡、往來明細查詢表、牌告利率查詢表等件為證。被
    告對於向原告借款之事實並不爭執，雖辯稱原告未依約定調整利息利率，致多計
    被告所積欠之本金數額等語。惟查，本院核對原告所提出之借據、放款帳卡及牌
    告利率查詢表所載，原告自八十一年八月二十七日本件貸款生效以降，歷來均依
    其牌告基本放款利率加借據所訂之原加碼七．五碼，每碼百分之０．二五機動調
    整計算利率，並無被告所辯未依約調整利息利率之情事，被告就此亦無法具體指
    出原告計息有何錯誤之處，是被告辯稱原告未依約調整利息利率，致多計本金數
    額等情，尚非有據。原告上開主張應堪採信。
三、至於被告另辯稱原告所請求之遲延利息利率，未依約定之機動利率調整一節，則
    為原告所不否認。而兩造既約定被告逾期償付本息時，所應支付之遲延利息，係
    隨原告牌告基本放款利率及核定之加減碼標準機動調整，又依原告所提出之牌告
    基本放款利率表所載，自被告止息日後之九十年二月七日以迄，原告牌告基本放
    款利率均低於原告請求本件遲延利息所據以計算利率之百分之七．四九，則原告
    仍請求被告按年息百分之七．四九加借據所載七．五碼，每碼百分之０．二五，
    即年息百分之九．三六五計算之遲延利息，就超過部分，自屬無據。
四、從而，原告依消費借貸及連帶保證契約之法律關係，訴請被告連帶給付本金二百
    八十二萬三千九百九十一元，及自八十八年十一月二十七日起至清償日止，於不
    超過年息百分之九．三六五範圍內，按原告牌告基本放款利率及核定之加減碼標
    準計算之利息，並自八十八年十二月二十八日起至清償日止，逾期六個月以內部
    分，按上開利率百分之十，逾期超過六個月部分，按上開利率百分之二十加付違
    約金部分，尚無不合，應予准許；逾此部分之請求，則無理由，應予駁回。
據上論結，原告之訴為一部有理由，一部無理由，依民事訴訟法第七十九條但書、第
八十五條第二項，判決如主文。
中　　　華　　　民　　　國　　九十一　　年　　　二　　　月　　二十七　　日
　　　　　　　　　　　　　　　　　　　民事第六庭　法　官　黃明發
右正本證明與原本無異
如對本判決上訴，須於判決送達後廿日內向本院提出上訴狀
中　　　華　　　民　　　國　　九十一　　年　　　三　　　月　　 　四　　 日
　　　　　　　　　　　　　　　　　　　　　　　法院書記官　謝梅琴
